臺灣高等法院高雄分院刑事判決　　　100年度侵上訴字第738號
上　訴　人
即　被　告　劉金昌
選任辯護人　黃如流律師
上列上訴人因妨害性自主案件，不服臺灣高雄地方法院100 年度
侵訴字第4 號中華民國100 年3 月31日第一審判決（起訴案號：
臺灣高雄地方法院檢察署99年度偵字第28386 號），提起上訴，
本院判決如下：
     主  文
上訴駁回。
     事  實
一、劉金昌明知代號0000-0000 號之成年女子（真實姓名年籍詳
    卷，下稱Ａ女），係其女友林○伶之子林○梓（年籍詳卷）
    之同居女友，竟基於強制性交之犯意，利用擁有鑰匙得自由
    出入林○梓、Ａ女位在高雄市○○區○○街住處（詳細地址
    詳卷）之機會，分別於：
（一）民國99年7 月29日晚上7 時許，劉金昌見林○梓等人均外
      出工作，上開裕昌街住處僅剩其與Ａ女獨處，而認有機可
      趁，先敲門謊稱欲檢查Ａ女房間之電視線路，Ａ女不疑有
      他而開門，劉金昌隨以言語關懷Ａ女，並要求Ａ女讓其擁
      抱一下，使Ａ女當下誤以為係父執輩之關懷，而讓劉金昌
      擁抱身軀，不料劉金昌隨即利用擁抱Ａ女之動作，先用手
      撫摸Ａ女左邊胸部、強吻Ａ女嘴唇，經Ａ女奮力掙脫並反
      身逃入房間內，劉金昌旋跟隨Ａ女亦進入房間，並以雙手
      自後方強力環抱住Ａ女，使Ａ女無法動彈，並言明要與Ａ
      女性交，雖經Ａ女口頭表明不願之意且現值生理期間等語
      ，並以手反推劉金昌欲掙脫束縛，惟因兩人體型、氣力差
      距懸殊而力有未殆；劉金昌隨以此氣力優勢將Ａ女身上衣
      物褪去，並以身體將Ａ女壓倒在床上，用單手抓住Ａ女雙
      手手腕，雙腿撐開Ａ女大腿等強暴方式，將其陰莖插入Ａ
      女陰道內，而強制性交Ａ女1 次得逞。
（二）嗣於99年7 月31日上午某時許，劉金昌見Ａ女並未聲張前
      日遭其強制性交一事，乃食髓知味，恰因林○梓位在高雄
      市○○區○○路之舊家尚有物品未搬至前揭裕昌街住處，
      劉金昌隨以電話聯絡林○梓之母，謊稱其現已在德賢路等
      候搬運物品，要求林○梓之母、林○梓前往德賢路共同搬
      運物品，待林○梓等人離開、僅剩Ａ女1 人留守上開裕昌
      街住處之際，劉金昌即自行開門進入上開裕昌街住處，隨
      即未出聲音敲打Ａ女房門，使Ａ女誤以為係林○梓返回而
      前來應門後，劉金昌即用力將門推開，並口稱只要再與Ａ
      女性交1 次就好，Ａ女雖表明劉金昌如再亂來，將告訴林
      ○梓此事，並以手欲將劉金昌反推出門外，惟因兩人體型
      、氣力懸殊之差距，終遭劉金昌闖入房內，劉金昌進入房
      間後，即將Ａ女推倒在床上，並以此氣力優勢脫掉Ａ女身
      上衣物，再用單手抓住Ａ女雙手手腕，雙腿撐開Ａ女大腿
      等強暴方式，將其陰莖插入Ａ女陰道內，再次強制性交Ａ
      女1 次得逞。
（三）嗣Ａ女不甘平白受辱，惟因恐刺激男友林○梓，故僅先向
      林○梓透露其遭劉金昌性騷擾，Ａ女隨於99年8 月1 日在
      林○梓與林○梓胞妹李○榛（年籍詳卷）陪同下，前往警
      局報案，因而查獲。
二、案經Ａ女訴由高雄市政府警察局楠梓分局報請臺灣高雄地方
    法院檢察署檢察官偵查起訴。
     理  由
壹、證據能力部分：
一、按被告以外之人於審判外之言詞或書面陳述，除法律有規定
    者外，不得作為證據，刑事訴訟法第159 條定有明文。查被
    告之辯護人主張證人A 女、林○梓、李○榛於警詢陳述為審
    判外之陳述，並無證據能力，本院核其上開警詢筆錄並無特
    別可信之情況，亦不符刑事訴訟法第159 條之2 有關傳聞例
    外之規定，故不得作為認定本案犯罪事實有無之證據，應無
    證據能力。
二、次按被告以外之人（包括證人、鑑定人、告訴人、被害人及
    共同被告等）於審判外之陳述雖不符刑事訴訟法第159 條之
    1 至之4 等4 條之規定，而經當事人於審判程序同意作為證
    據，法院審酌該言詞陳述或書面陳述作成時之情況，認為適
    當者，得為證據。刑事訴訟法第159 條之5 第1 項定有明文
    。本判決後述所引用之供述證據，其性質雖屬傳聞證據，且
    當事人均已知上述證據乃傳聞證據，於本院審理時均同意作
    為證據，本院審酌該些供述證據，均與待證事實具有關聯性
    ，無證據證明有何遭變造或偽造情事，以之作為本件論証之
    證據，亦屬適當，揆諸前開規定，均應具有證據能力。
貳、實體部分：
一、訊據被告劉金昌固坦承曾於上開時、地，與告訴人Ａ女發生
    2 次性交行為之事實，惟矢口否認有何強制性交Ａ女之犯行
    ，辯稱：當時與Ａ女為性交行為時，均有獲得Ａ女同意，且
    衣服也是Ａ女自己脫下的，其並無以強暴手段壓制Ａ女而強
    制性交Ａ女，且第一次完事後，其有給予Ａ女新臺幣（下同
    ）500 元花用，Ａ女如未同意怎麼可能還會收下金錢云云。
    經查：
（一）被告於事實欄一、(一)所示時、地，以事實欄一、(一)所示強
      暴手段，對告訴人Ａ女強制性交1 次之事實，業據證人即
      告訴人Ａ女於偵查、原審審理時證稱：「被告係其男友林
      ○梓母親之友人，且有鑰匙可以在我與林○梓同居之裕昌
      街住處自由進出走動，案發當天被告假裝要檢查電視線路
      而敲門，其當時以為還有其他人在家，所以就開門讓被告
      進入房間，之後被告就在房門口對我表達如同女兒般關心
      之話語，並希望我可以讓被告擁抱一下，我以為係父執輩
      之關懷而同意讓被告擁抱身軀，沒想到被告在擁抱身體的
      時候，不但用手撫摸我左胸，還強吻我嘴唇，我推開被告
      後，就反衝進房內，但被告也跟著衝進房間，並要求發生
      性關係，我雖向被告表達「不要」、且現正值生理期等語
      ，但被告還是從後方以雙手將我環抱住，使我無法掙脫，
      並將我衣服全部脫掉，之後被告就用身體將我壓制，以單
      手抓住我雙手手腕，再用腿將我大腿打開，並在未戴保險
      套之情況下，對我性交1 次得逞」等語明確（參偵卷第20
      ～21頁，原審二卷第19～22頁），其於本院審理時亦為相
      同証述（見本院卷第69頁），並有Ａ女手繪之房間陳設圖
      附卷可稽（參偵卷彌封袋）；參之性交行為屬男女間最親
      密之事，除非是夫妻、相戀之情侶，或自願從事性交易者
      ，一般正常人並不會與陌生人或初識之人為之，以示對自
      己伴侶的忠貞及避免因而感染疾病；本件被告與證人Ａ女
      於案發之初並無任何互動，僅曾見過幾次面，連對方之名
      字均互不知悉等情，業據被告供承在卷（參偵卷第35頁）
      ，核與證人Ａ女、林○梓之證述相符（參偵卷第23頁，本
      院二卷第46頁），足徵被告與證人Ａ女於案發當時確互不
      熟識，是證人Ａ女若非遭被告以強制力壓制而無法抗拒，
      又豈會允許不熟識之被告在其同居男友之房間內，對其為
      性交行為？另證人Ａ女於案發前之99年7 月27日適逢月經
      來潮一節，有健仁醫院受理疑似性侵害事件驗傷診斷書在
      卷可考（參偵卷彌封袋），衡情Ａ女於案發時係處於女性
      最易遭感染之生理期間，殊無可能同意與一不相熟之人在
      未戴保險套之情況下而發生性交行為。足認證人Ａ女證述
      其遭被告以上開方式強制性交等節，誠屬信而有徵；從而
      ，本件被告在事實欄一、(一)所示時、地，強制性交證人Ａ
      女1 次之事實，洵堪認定。
（二）又被告於事實欄一、(二)所示時間，先以電話聯絡林○梓之
      母謊稱其現已在德賢路舊家處等候搬運物品，待林○梓等
      人離開而僅剩證人Ａ女1 人留守上開裕昌街住處之際，以
      事實欄一、(二)所示強暴方式，再次強制性交證人Ａ女1 次
      等情，業據證人Ａ女於偵查、原審及本院審理時證稱：「
      距第1 次遭被告強制性交後二日，即99年7 月31日上午，
      被告打電話催促林○梓之母稱，被告已在德賢路舊家處等
      候林○梓等人前來搬家，之後待林○梓等人離開，僅剩我
      1 人在家時，被告就自行開門進入，且不發出聲音敲打我
      房門，我以為係林○梓回來，就開門查看，沒想到被告就
      用力將門推開進入房間內，並要求再發生性關係1 次，我
      雖向被告表明，如果再亂來就要將此事告訴林○梓，但還
      是遭被告壓制在床上，衣服也遭被告脫去，之後被告同上
      次一樣以單手抓住我雙手手腕，再用腿將我大腿打開，並
      在未戴保險套之情況下，性交1 次得逞，我在案發當晚就
      將遭被告欺負的事告知男友林○梓，隔天更與林○梓、林
      ○梓之胞妹李○榛一起前往警局報案」等語（參偵卷第22
      ～23頁，原審二卷第24～27頁、見本院卷第67頁）；核與
      證人林○梓於偵查、原審審理時證稱：「99年7 月31日當
      天上午，我母親叫我起床要前往舊家搬傢俱，因為被告稱
      已經在德賢路舊家等候搬家，但到達德賢路時，並沒有看
      到被告，之後請胞妹李○榛回裕昌街查看，過沒多少被告
      便出現在德賢路舊家，並開始搬家，但被告在搬完家後，
      有表示為何李○榛會回裕昌街住處，其當時便覺得奇怪，
      後來在搬完家的當晚，Ａ女就告知遭被告性騷擾的事，我
      還因此警告李○榛要小心被告，嗣於翌日我與Ａ女、李○
      榛要一起前往警局報案的途中，Ａ女突然表明其係遭被告
      性侵害而非性騷擾，讓我受到很大的打擊，到警局更驚覺
      原來Ａ女是被性侵害2 次」等語（參偵卷第29頁，原審二
      卷第38～43頁）；證人李○榛於偵查中證稱：「林○梓有
      天突然打電話告知Ａ女遭被告性騷擾的事，並要我小心被
      告，後來與林○梓、Ａ女一起前往警局報警的途中，發現
      林○梓、Ａ女在吵架，林○梓此時才向我表明其實Ａ女是
      遭被告性侵害不是性騷擾」等語（參偵卷第40～41頁），
      均若合符節；參以證人Ａ女是否遭被告性侵害一節，事涉
      貞操名節，若非受辱至極以致無法忍受，衡情證人Ａ女自
      無甘冒男友怪責、或遭他人異樣眼光之風險而設詞攀誣被
      告，此觀之證人Ａ女於第一次遭被告性侵害後尚隱忍不發
      ，且於第二次遭被告性侵害後，仍僅告以遭被告性騷擾一
      語，以避免刺激男友，直至前往警局途中，方情緒崩潰將
      遭被告性侵過程全數託出等情可明，足認證人Ａ女上開所
      證述之內容，其真實性極高。再參諸被告供稱：「因在德
      賢路舊家等不到林○梓等人，所以才前往裕昌街新家尋找
      ，後來就在裕昌街住處與Ａ女發生性關係」等語（參原審
      二卷第58、59頁），則被告既因亟欲幫忙搬家，方自德賢
      路舊家匆匆前往裕昌街住處找尋證人林○梓及其母親等人
      ，又有何閒情雅致在裕昌街住處與證人Ａ女發生1 次性關
      係後，方緩緩返回德賢路幫忙搬運？益證被告先以幫忙搬
      家為由支開林○梓等人，再趁隙進入上開裕昌街住處，以
      前揭方式強制性交證人Ａ女1 次等情，確屬實情。
（三）被告辯稱本案為性交易云云，本院認不可採之理由：
    1.被告辯稱：第一次有給予證人Ａ女500 元，如Ａ女不同意
      ，怎麼可能還會收下云云。然證人Ａ女於偵查、原審及本
      院審理時，均證稱：「第一次遭被告性侵害後，被告有放
      500 元在桌上說要讓其吃飯用，第二次性侵害時，被告則
      未留下任何金錢、也沒說要給予金錢，其事後有請林○梓
      將500 元還給被告」等語（參偵卷第21～23頁、原審二卷
      第30頁、本院卷第66頁），核與證人林○梓於原審審理時
      證稱：「Ａ女有告知曾收受被告500 元的事，我告訴Ａ女
      等遇到被告時，再還給被告，之後我亦有將此500 元返還
      被告」等語相符（參原審二卷第44頁）；是由上開證人之
      證述，顯見被告係於強制性交犯行後，始主動交付500 元
      置於證人Ａ女之房間內，雙方事前並無任何性交易之合致
      ，本院自難以此事後之舉動即認證人Ａ女於該日有同意與
      被告性交之行為。
    2.再被告辯稱：「500 元是我事後主動拿給Ａ女」、「在還
      沒有發生性關係時，我就有說要給Ａ女錢，只是沒有說金
      額多少。第二次Ａ女說她怕她男友知道，我就說那這次就
      是最後一次發生關係，那天晚上我下班就向我老闆拿錢要
      給A 女，我要拿一萬元給Ａ女，還沒拿給A 女，Ａ女就已
      經報案了」云云，然Ａ女若如被告所稱，係因金錢之故方
      與被告發生性行為，理應於發生性行為前，即應與被告談
      好價錢，以防事後被告給付金額過低，不符Ａ女期待；再
      本案若如被告所述，係其自行於事後主動拿錢給Ａ女，且
      金額由被告自行決定500 元或高達1 萬元，此顯與一般性
      交易過程不符，難以採信。是被告事後交付500 元之動作
      ，毋寧係害怕東窗事發所交予證人Ａ女之遮口費，本院自
      難以之為被告有利之推認，從而，被告上開所辯，亦不可
      採。
（四）被告又辯稱：其與Ａ女為性交行為時，均有獲得Ａ女同意
      ，且衣服也是Ａ女自己脫下的，其並無以強暴手段強制性
      交Ａ女云云。惟被告以前揭強暴手段強制性交證人Ａ女2
      次之事實，已據本院詳述如前，且本件被告係54年次，案
      發當時係45歲，而證人Ａ女係74年次，案發當時尚值25歲
      之花樣年華，自難想像證人Ａ女竟會對年紀大其20歲之被
      告主動投懷送抱之可能；又證人Ａ女案發時同居於男友林
      ○梓住處，與被告僅曾見過幾次面，雙方並無互動亦不清
      楚對方名字一節，均如前述，衡情證人Ａ女又豈會不顧伴
      侶間之忠貞，而同意不熟識之被告在其男友林○梓房間內
      發生親密之性關係？更何況證人Ａ女前開2 次遭被告性侵
      害時均正值生理期間，亦難想像證人Ａ女會在此不舒服且
      易於感染之期間，同意不相熟之被告在未戴保險套之情況
      下對其為性交行為？從而，被告上開所辯，不僅與事實不
      合，亦與常理相悖，難以採信。
（五）被告辯護人為被告辯護稱：本件僅有證人Ａ女之單一指證
      ，別無其他補強證據，依最高法院判決要旨，應為被告有
      利之認定云云。惟按單一證人之供述證據，固須以補強證
      據證明其確與事實相符，然茲所謂之補強證據，並非以證
      明犯罪構成要件之全部事實為必要，倘其得以佐證供述所
      見所聞之犯罪非虛構，能予保障所供述事實之真實性，即
      已充分。又得據以佐證者，雖非直接可以推斷該被告之實
      施犯罪，但以此項證據與證人之指認供述綜合判斷，如足
      以認定犯罪事實者，仍不得謂其非補強證據（最高法院95
      年度台上字第4219號判決意旨參照）。本件被告所涉上開
      2 次強制性交證人Ａ女之犯行，除證人Ａ女指述歷歷外，
      被告亦坦承與Ａ女確有發生性關係之情，且尚有前開所述
      情況證據及證人林○梓、李○榛證述Ａ女事後告知遭性侵
      害之過程及報案經過等情，均據本院認定如前。此外，Ａ
      女於報警後曾至健仁醫院驗傷，檢驗結果發現其處女膜於
      1 、3 、6 、9 時方向有陳舊性裂傷一節，有該院出具之
      受理疑似性侵害事件驗傷診斷書附卷可憑（參偵卷彌封袋
      ），上開事證足以證明證人Ａ女所述確非虛構，而堪認其
      所供述事實之真實性，揆諸前開判決意旨，自難認本件認
      定被告有罪之依據僅有證人Ａ女之單一指證而無其他補強
      證據可言，故被告辯護人上開所辯，亦為本院所不採。
（六）被告辯護人另為被告辯護稱：Ａ女於本院審理中，對返還
      500 元給被告之時間及報案時間前後陳述不符，並非實在
      云云。惟按證人所為之供述證言，係由證人陳述其所親身
      經歷事實之內容，而證人均係於體驗事實後之一段期間，
      方於警詢或檢察官偵訊時為陳述，更於其後之一段期間，
      始於審判中接受檢、辯或被告之詰問，受限於人之記憶能
      力及言語表達能力有限，本難期證人於警詢或檢察官偵訊
      時，能鉅細無遺完全供述呈現其所經歷之事實內容，更無
      從期待其於法院審理時，能一字不漏完全轉述先前所證述
      之內容。因此，詰問規則方容許遇有「關於證人記憶不清
      之事項，為喚起其記憶所必要者」、「證人為與先前不符
      之陳述時，其先前之陳述」之情形時，即使為主詰問亦可
      實施誘導詰問（刑事訴訟法第166 條之1 第3 項第3 款、
      第6 款參照），以喚起證人之記憶，並為精確之言語表達
      。從而，經交互詰問後，於綜核證人歷次陳述之內容時（
      包括檢察官偵訊時之陳述、法院審理時之陳述，以及於容
      許警詢陳述做為證據時之警詢內容），自應著重於證人對
      於待證事實主要內容之先後陳述有無重大歧異，藉此以判
      斷其證言之證明力高低，不得僅因證人所供述之部分內容
      不確定，或於交互詰問過程中，就同一問題之回答有先後
      更正或不一致之處；或證人先前證述之內容，與其於交互
      詰問時所證述之內容未完全一致，即全盤否認證人證言之
      真實性。故證人之供述證言，前後雖稍有參差或互相矛盾
      ，事實審法院非不可本於經驗法則，斟酌其他情形，作合
      理之比較，定其取捨（最高法院97年度台上字第96號判決
      意旨參照）。查Ａ女於本院作證時，距案發時間已逾1 年
      ，因不願回想遭強制性交之慘痛事實而哭泣，並表示：「
      不太記得林○梓返還500 元與被告之過程…不太記得在何
      情形下，告知林○梓說，被告有給我500 元」等語（見本
      院卷第66、69頁），且500 元返還過程並非A 女所為，且
      非本案之構成要件事實，是參諸前揭最高法院判決意旨，
      Ａ女此部分陳述縱稍有出入，亦無礙於其確遭被告強制性
      交事實之認定。再Ａ女雖二度欲前往警局報案，但實際上
      僅第二次才有進入警局製作筆錄，有其99年8 月1 日警詢
      筆錄（見偵查卷第5 頁）可證，其於本院審理中証述：「
      第一次發生時，我跟林○梓的妹妹說被劉金昌騷擾的事情
      」云云（見本院卷第69頁），雖與其之前陳述及林○梓陳
      述，A 女於第二次遭性侵害後，當天先告知林○梓遭被告
      性騷擾一節不符，本院審酌Ａ女於本院作證時，距案發時
      間已逾1 年，記憶不若之前清晰，自應以其於原審陳述及
      林○梓原審陳述之報案經過為可採。再Ａ女此部分陳述前
      後雖稍有不符，但此為案發後，報案歷程之經過，非本案
      之構成要件事實，參諸前揭最高法院判決意旨，Ａ女此部
      分陳述縱稍有出入，亦無礙於其確遭被告強制性交事實之
      認定。是被告辯護人此部分所指，容有誤會。
  綜上，本件事證明確，被告所辯均不足採，其上開2 次強制性
  交犯行，均堪認定。
二、按刑法第221 條第1 項之「強暴」，係指逞強施暴，使他人
    無以抗拒，以有形力或其他行為，造成被害人一種心理或生
    理上被強制之狀態，而足致妨礙被害人之意思決定自由與依
    其意思決定而行動之自由。本件被告以其體型、氣力優勢，
    強脫證人Ａ女之衣服，並以身體壓制Ａ女而予以性交得逞2
    次之情，均如前述，揆諸前開說明，被告所為自均屬強暴行
    為無訛，故核被告事實欄一、(一)(二)所為，均係犯刑法第221
    條第1 項之強制性交罪。其事實欄一、(一)撫摸Ａ女左胸、強
    吻Ａ女之行為，為其強制性交行為之接續數個舉動，應論以
    單純一罪。被告上開2 次強制性交Ａ女犯行，犯意各別，行
    為互異，應予分論併罰。
三、原審認被告罪證明確，因而適用刑法第221 條第1 項、第51
    條第5 款規定，並審酌被告明知不得侵犯他人身體之性自主
    權，為逞獸慾，竟趁四下無人之際，假借查看電視線路而強
    制性交被害人Ａ女1 次；復不知收斂，先以謊言支開Ａ女住
    處之其他人，再潛入對Ａ女強制性交1 次，所為不僅踐踏Ａ
    女身心感受，更嚴重破壞Ａ女對人際關係之信任，造成Ａ女
    身心飽受折磨、名節受損，迄今仍不敢在房間內一人獨處，
    所為造成被害人之傷害不可謂不大；且被告於犯後猶矢口否
    認犯行，復未與被害人Ａ女達成和解，難認有何悔悟之意，
    暨其動機係滿足自己性慾、手段係以強暴方式，及其行為對
    於社會潛在性之危害非輕等一切情狀，就其所犯2 罪各量處
    有期徒刑4 年6 月，並定執行刑為有期徒刑8 年6 月。其認
    事用法，核無不合，量刑亦屬允當。被告上訴意旨否認犯罪
    ，指摘原判決不當，為無理由，應予駁回。
據上論斷，應依刑事訴訟法第368條，判決如主文。
本案經檢察官高碧霞到庭執行職務。
中    華    民    國  100     年    10    月    19    日
                    刑事第六庭  審判長法  官  翁慶珍
                                      法  官  孫啟強
                                      法  官  石家禎
以上正本證明與原本無異。
如不服本判決應於收受本判決後10日內向本院提出上訴書狀，其
未敘述上訴理由者，並得於提起上訴後10日內向本院補提理由書
狀（均須按他造當事人之人數附繕本）「切勿逕送上級法院」。
中    華    民    國   100    年    10    月    19    日
                                      書記官  黃月瞳

附錄本判決論罪科刑法條：
中華民國刑法第221 條
對於男女以強暴、脅迫、恐嚇、催眠術或其他違反其意願之方法
而為性交者，處3 年以上10年以下有期徒刑。
前項之未遂犯罰之。